臺灣高雄地方法院民事判決　　　　　　　95年度訴字第1905號
原　　　告　甲○○
被　　　告　乙○○
上列當事人間請求損害賠償事件，本院於民國96年5月3日言詞辯
論終結，判決如下：
    主    文
被告應給付原告新臺幣壹拾肆萬伍仟玖佰柒拾捌元，及自民國九
十五年六月十四日起至清償日止，按年息百分之五計算之利息。
原告其餘之訴駁回。
訴訟費用由被告負擔五分之一，餘由原告負擔。
本判決第一項得假執行。但被告如以新臺幣壹拾肆萬伍仟玖佰柒
拾捌元為原告預供擔保後，得免為假執行。
原告其餘假執行之聲請駁回。
    事實及理由
壹、程序方面
    按訴狀送達後，原告不得將訴變更或追加他訴，但擴張或減
    縮應受判決事項之聲明者，不在此限，民事訴訟法第255 條
    第1項第3款定有明文。本件原告起訴時，就利息部分係請求
    自民國95年2 月23日起算，嗣於本院準備程序時，變更為自
    起訴狀繕本送達翌日起算（本院卷第43頁），係屬減縮應受
    判決事項之聲明，核與上述規定相符，應予准許。
貳、實體方面
一、原告主張：被告於95年2 月23日晚間9 時55分許，駕駛車牌
    ZQ—9135號自用小客車，沿高雄縣仁武鄉澄清巷由東往西方
    向行駛，行經該巷與松藝路T 字型交岔路口處，竟貿然闖越
    紅燈且疏未注意車前狀況，致擦撞由原告所騎乘，適自松藝
    路由南往北方向左轉進入澄清巷之車牌XNH —503 號機車，
    原告因此受有右手小指近端指骨骨折之傷害。被告上開過失
    傷害之侵權行為，致原告受有損害，原告自得請求被告賠償
    醫療費新台幣（下同）19,998元、營養品費16,000元、洗頭
    髮費14,400元、計程車費71,600元、薪資損失320,000 元及
    精神慰撫金258,002 元等情。並聲明求為判決：(一)被告應給
    付原告700,000 元，及自起訴狀繕本送達翌日起至清償日止
    ，按年息5%計算之利息。(二)願供擔保，請准宣告假執行。
二、被告則以：被告固於上揭時地與原告發生車禍，惟原告所受
    傷勢輕微，應無服用營養品、搭乘計程車及支出洗頭髮費之
    必要，且原告係從事影印業，小指受傷應不致於影響影印工
    作，又原告請求之醫療費及精神慰撫金均屬過高等語置辯。
    並答辯聲明：(一)駁回原告之訴。(二)如受不利判決，願供擔保
    ，請准宣告免為假執行。
三、兩造不爭執之事項及本件爭點：
  (一)兩造不爭執之事項
  1.被告駕車闖越紅燈且疏未注意車前狀況，致過失撞傷原告，
    使原告受有右手小指近端指骨骨折之傷害，被告上開過失傷
    害犯行，經本院刑事庭以95年度交易字第468 號判決拘役55
    日確定。
  2.本件經台灣省高屏澎區車輛行車事故鑑定委員會鑑定結果，
    認被告應負全部肇事責任，原告則無肇事因素。
  3.被告於事發後曾給付10,000元予原告，作為精神慰撫金之賠
    償，又原告尚未請領強制汽車責任險。
  (二)本件爭點
    原告得請求賠償之金額若干？
四、按因故意或過失，不法侵害他人權利者，負損害賠償責任，
    民法第184 條第1 項前段定有明文。原告主張被告於前揭時
    、地駕車闖越紅燈且疏未注意車前狀況，致撞傷原告等情，
    業據提出診斷證明書3 紙及台灣省高屏澎區車輛行車事故鑑
    定委員會函1 份為證（本院卷第7 至9 頁、第81至83頁），
    且經本院依職權調取本院95年度交易字第468 號過失傷害刑
    事卷宗核閱屬實，有道路交通事故現場圖、道路交通事故調
    查報告表、談話紀錄表及現場照片8 幀附於上開刑案卷宗內
    可憑，被告對此復不爭執（本院卷第207 頁），是本件被告
    有闖越紅燈未注意車前狀況之過失，並造成原告身體受傷，
    且被告之過失行為與原告權利受損間有相當因果關係甚明。
五、次按不法侵害他人之身體或健康者，對於被害人因此喪失或
    減少勞動能力或增加生活上之需要時，應負損害賠償責任。
    不法侵害他人之身體、健康、名譽、自由、信用、隱私、貞
    操、或不法侵害其他人格法益而情節重大者，被害人雖非財
    產上損害，亦得請求賠償相當之金額，民法第191 條之2 、
    第193 條第1 項、第195 條第1 項前段分別規定甚詳。查被
    告駕車過失撞傷原告，已如前述，依法自應負賠償責任。茲
    就原告請求賠償之各項金額是否准許，分述如後：
  1.醫療費：
    按原告醫療費用之損害，應以其實際支出者為限。本件原告
    雖主張其因車禍受有支出醫療費19,998元之損害，惟經本院
    依職權函查結果，原告於事故發生後，至財團法人長庚紀念
    醫院高雄分院（下稱長庚醫院）接受急診，並住院接受骨折
    內固定手術，於95年3 月1 日出院後仍陸續回診並接受復健
    治療，共支出醫療費8,328 元乙情，有長庚醫院95年7 月12
    日長庚院高字第563987號函、95年8 月22日長庚院高字
    第581874號函存卷可憑（本院卷第88至99頁、第129 至142
    頁），是原告實際支出之醫療費為8,328 元，上開費用之支
    出與本件事故之發生有關連性，且核屬治療上必要費用，被
    告亦同意給付（本院卷第208 頁），從而，原告得請求被告
    賠償之醫療費為8,328 元，至逾此範圍之請求，因原告未提
    出任何單據證明確有此部分之支出，自屬無據。
  2.營養品費：
    原告主張其因被告過失傷害行為，致支出16,000元購買營養
    品一節，固據提出購買鈣片及維骨素之收據為證（本院卷第
    58、109 頁）。惟此屬一般之滋養補品，並非因車禍受傷所
    必然增加之費用，且經本院向長庚醫院函查結果，該院亦函
    覆稱醫師並未醫囑或建議原告自費購買營養品，此有該院95
    年10月20日長庚院高字第593008號函在卷可考（本院卷第
    183 頁），是以尚難認原告因本件事故受傷，而有購買營養
    品服用之必要，故原告此部分之請求自無足取。
  3.洗頭髮費：
    原告主張自95年3 月1 日起至同年10月31日止，因車禍受傷
    無法自行洗頭髮，故至美容院洗頭髮，共支出14,400元等情
    ，並提出收據5 紙為證（本院卷第56至57頁、第107 頁），
    而被告則抗辯原告傷勢輕微，可自行洗髮，無必要支出洗頭
    髮費等語。經查，原告因本件事故，受有右手小指近端指骨
    骨折之傷害，於事發時至長庚醫院住院施行骨折內固定手術
    ，於95年3 月31日始拆除鋼釘，其於事發時至95年3 月31日
    止，均無法自行洗頭髮，自95年4 月1 日起始可自行洗頭髮
    乙節，有長庚醫院96年2 月12日長庚高字第613863號函存
    卷足參（本院卷第217 頁），故原告於95年3 月1 日起至同
    年月31日止之期間，因手指之鋼釘未拆除，其手部活動不便
    ，無法自行洗頭髮，應有接受他人洗髮服務之必要。又被告
    對於原告每月洗髮12次，每次150 元乙情並不爭執（本院卷
    第207 、264 頁），則原告得請求被告給付之洗頭髮費，應
    以1,800 元為限（計算式：150 ×12＝1,800） ，逾此範圍
    之請求為無必要，應予駁回。
  4.計程車費：
    原告主張其於事故發生後至95年8 月31日止，包租計程車往
    返醫院，共支出計程車費716,000 元等情，業據提出計程車
    費收據26紙為證（本院卷第54至56頁、第157 至161 頁），
    被告則抗辯原告傷勢輕微，無搭乘計程車之必要，縱認有必
    要，其請求之金額過高，與市場行情不符等語。經查，觀諸
    原告所提之計程車費收據，其上僅記載車資、車行、電話、
    車號及駕駛員之姓氏，並無乘客姓名、搭程日期及地點之記
    載，是尚難憑上開收據，即認原告確有支出716,000 元之計
    程車費用。又本件原告於車禍後至長庚醫院接受急診，並住
    院接受骨折內固定手術，於95年3 月1 日出院，嗣於同年3
    月8 日、3 月31日、4 月21日、5 月19日、6 月16日回診，
    並於4 月21日起至6 月27日止接受復健治療17次（其中4 月
    21日、5 月19日、6 月16日係同時回診並復健），總計原告
    於95年3 月1 日出院後，尚返院19次接受門診或復健治療乙
    情，有該院95年7 月12日長庚院高字第563987號函附卷足
    憑（本院卷第88頁），且為兩造所不爭（本院卷第189 、19
    6 頁），是以原告得請求被告支付計程車資之部分，應以實
    際就醫之次數為據。另原告主張其於95年3 月1 日出院時，
    係搭計程車至高雄縣鳳山市○○街8 巷1 號其母住處，而平
    日亦係由上址搭乘計程車往返長庚醫院等語在卷（本院卷第
    189 至190 頁），是以原告除於95年3 月1 日出院時僅支出
    單程計程車資外，其餘19次返院治療均係支出往返之計程車
    費，又自原告之母住處至長庚醫院之單程計車車資為150 元
    ，有高雄市計程車客運商業同業公會95年9 月28日高市計客
    字第163 號函在卷可考（本院卷第177 頁），則原告得請求
    之計程車資為5,850 元【計算式：150 ＋（150 ×19×2）
    ＝5,850 】。再者，原告因本件事故導致右手小指近端指骨
    骨折，經治療後仍遺有右手小指掌指關節活動度受限之後遺
    症，其手部精細動作及抓握時可能稍有影響等情，有長庚醫
    院95年7 月12日長庚院高字第563987號函存卷可參（本院
    卷第88頁），由此可見被告因車禍造成右手動作不便，理應
    無法自行駕駛交通工具就醫，是其搭乘計程車前往醫院，對
    其而言核屬必要，是原告請求計程車費於5,850 元之範圍內
    為有理由，逾此範圍難認係正當。
  5.薪資損失：
    原告主張其因本件車禍事故受有小指骨折之傷害，致無法從
    事影印工作，自95年3 月1 日起至同年10月31日止，減少薪
    資收入320,000 元等情，為被告所否認。經查，原告於本件
    事發前，在影印店從事影印、裝訂等工作，每月薪資40,000
    元乙節，有薪資給付證明附卷可佐（本院卷第52頁），被告
    對此復不爭執（本院卷第206 頁），是原告之薪資應以每月
    40,000元核算。又被告因此車禍受傷接受骨折內固定手術，
    於95年3 月31日始拆除鋼釘，於拆除鋼釘前，無法從事影印
    工作，自95年4 月1 日起始可進行影印工作之事實，有長庚
    醫院96年2 月12日長庚院高字第6138 63 號函存卷可稽（
    本院卷第217 頁），則原告得請求被告賠償自95年3 月1 日
    起至同年月31日止1 個月之薪資損失40,0 00 元，逾此部分
    之請求尚屬無據。
  6.精神慰撫金：
    按不法侵害他人人格權，被害人受有非財產上損害，其請求
    加害人賠償相當金額之慰撫金時，法院對於慰撫金之量定，
    應斟酌實際加害情形，所造成影響、被害人痛苦之程度、兩
    造之身分地位經濟情形及其他各種狀況，以核定相當之數額
    ，最高法院51年台上字223 號判例意旨可供參照。查原告學
    歷為大學畢業，目前從事影印工作，每月薪資4 萬元，名下
    有房屋1 棟、土地2 筆，92、93、94年度綜合所得分別為29
    1,085 元、354,010 元、203,418 元；被告則係大學畢業，
    目前從事服務業，每月約薪資6 、7 萬元，名下有房屋1棟
    、土地1 筆、汽車1 輛，92、93、94年度綜合所得分別為3,
    625,550 元、3,414,669 元、3,195,122 元乙情，業據兩造
    分別陳明在卷（本院卷第45頁），並有稅務電子閘門財產所
    得調件明細表存卷可查（本院卷第22至36頁）。本院審酌原
    告因車禍受有右手小指近端指骨骨折之傷害，經手術治療後
    ，仍需陸續返院接受門診及十餘次復健治療，精神上自受有
    相當痛苦，惟其傷勢尚非十分嚴重等具體情狀，認原告主張
    之精神慰撫金以100,000 元為適當，逾此範圍之請求為無理
    由，不應准許。
  7.另被告於事發後已給付10,000元予原告，作為精神慰撫金之
    理賠乙情，此為兩造所不爭（本院卷第264 頁），則原告所
    得請求之精神慰撫金扣除上開10,000元後，尚可請求90,000
    元，總計原告得請求被告賠償之金額為145,978 元（計算式
    ：醫療費8,328 元+ 洗頭髮費1,800 元+ 計程車費5,850 元
    + 薪資損失40,000元+精 神慰撫金90,000元=145,978元)。
六、綜上所述，原告依侵權行為損害賠償之法律關係，請求被告
    給付145,978 元，及自起訴狀繕本送達翌日即95年6 月14日
    起至清償日止，按年息5%計算之法定遲延利息，為有理由，
    應予准許；至逾此範圍之請求，為無理由，應予駁回。
七、末按本判決第1 項被告應給付原告之金額未逾500,000 元，
    爰依民事訴訟法第389 條第1 項第5 款之規定，依職權宣告
    假執行；另被告聲明願供擔保請准免為假執行，經核原告勝
    訴部分與法律規定相符，爰酌定相當之擔保金額宣告之。至
    原告敗訴部分既經駁回，則其假執行之聲請即失所依據，應
    併予駁回。
八、據上論結，原告之訴為一部有理由，一部無理由，依民事訴
    訟法第79條、第389 條第1 項第5 款、第392 條第2 項，判
    決如主文。
中　　華　　民　　國　　96　　年　　5 　　月　　17　　日
                      民事第二庭審判長法　官  魏式璧
                                      法　官　吳俊龍
                                      法　官　莊珮君
正本係照原本作成。
如不服本判決，應於判決送達後20日內向本院提出上訴狀並表明
上訴理由，如於本判決宣示後送達前提起上訴者，應於判決送達
後10日內補提上訴理由書（須附繕本）。
中　　華　　民　　國　　96　　年　　5 　　月　　17　　日
                                      書記官　何明昌
